臺灣士林地方法院刑事判決　　　　　　100年度簡上字第194號
上　訴　人　臺灣士林地方法院檢察署檢察官
被　　　告　吳文賢
上列上訴人因被告違反毒品危害防制條例案件，不服本院刑事庭
民國100 年9 月6 日100 年度審簡字第1067號第一審刑事簡易判
決（起訴案號：100 年度毒偵緝字第15號）提起上訴，本院管轄
之第二審合議庭判決如下：
    主      文
上訴駁回。
    事實及理由
一、被告吳文賢經合法傳喚，無正當理由不到庭，本院合議庭爰
    不待其陳述逕行審理、辯論，且檢察官對於以下本院作為得
    心證依據之各項證據資料，均不爭執證據能力，並於審理程
    序同意作為證據，本院審酌上開各項證據作成時之狀況，認
    為並無不適當之情事，依刑事訴訟法第159 條之5 之規定，
    均認有證據能力，合先說明。
二、本案經審理結果，認第一審判決以被告吳文賢所為係犯毒品
    危害防制條例第10條第2 項之施用第二級毒品罪，為累犯，
    判處有期徒刑5 月，並依刑法第41條第1 項前段之規定，諭
    知易科罰金之折算標準，其認事、用法及量刑均無不當，應
    予維持，均引用第一審簡易判決書記載之犯罪事實、證據及
    理由（如附件）。
三、檢察官上訴意旨略以：被告前分別因施用毒品案件，經臺灣
    板橋地方法院以93年度訴字第1993號判決，判處有期徒刑7
    月確定，又因施用毒品案件，經本院以96年度訴字第295 號
    判決，判處有期徒刑1 年，經減為有期徒刑6 月確定，於97
    年6 月13日執行完畢；嗣又因二次毒品案件，經本院分別以
    97年度訴字第224 號判處有期徒刑9 月確定、以97年度訴字
    第306 號判處有期徒刑1 年確定，經定應執行有期徒刑1 年
    6 月確定；又因施用毒品案件，再經本院以97年度審訴字第
    51號判處有期徒刑9 月，經上訴後由臺灣高等法院以97年度
    上訴字第5253號判決撤銷改判有期徒刑1 年確定，被告於99
    年5 月20日縮短刑期假釋出獄，所餘期間付保護管束（尚未
    執行完畢），被告於99年10月間再犯本件施用第二級毒品犯
    行，顯現其經多次矯治後，仍未能斷絕毒癮，自制力薄弱，
    顯難收預防之效果，而有酌予加重刑度之必要，且被告於本
    件偵查中仍否認施用毒品，而辯稱遭掉包尿液云云，顯見毫
    無悔悟之心，因之態度惡劣，原審所量處刑度與比例原則、
    罪刑相當原則有違，因之請求撤銷改判等語。
四、按量刑輕重，係屬事實審法院得依職權自由裁量之事項，苟
    已斟酌刑法第57條各款所列情狀而未逾越法定刑度，不得遽
    指為違法，有最高法院72年台上字第6696號判例意旨可資參
    照；又在同一犯罪事實與情節，如別無其他加重或減輕之原
    因，下級審法院量定之刑，亦無過重或失輕之不當情形，則
    上級審法院對下級審法院之職權行使，原則上應予尊重，最
    高法院85年度台上字第2446號判決亦同此見解。經查，本件
    被告前雖然分別因施用毒品案件，經執行觀察勒戒完畢後，
    後經臺灣板橋地方法院以93年度訴字第1993號判決，判處有
    期徒刑7 月確定，又因施用毒品案件，經本院以96年度訴字
    第295 號判決，判處有期徒刑1 年，經減為有期徒刑6 月確
    定，於97年6 月13日執行完畢；嗣又因二次毒品案件，經本
    院分別以97年度訴字第224 號判處有期徒刑9 月確定、以97
    年度訴字第306 號判處有期徒刑1 年確定，經定應執行有期
    徒刑1 年6 月確定；又因施用毒品案件，再經本院以97年度
    審訴字第51號判處有期徒刑9 月，經上訴後由臺灣高等法院
    以97年度上訴字第5253號判決撤銷改判有期徒刑1 年確定，
    被告於99年5 月20日縮短刑期假釋出獄，所餘期間付保護管
    束（尚未執行完畢）等情，有臺灣高等法院被告前案紀錄表
    1 份在卷可稽，被告固然又於99年9 月10日經查獲犯本件施
    用第二級毒品甲基安非他命犯行，然按刑法修正前，對於染
    有毒癮之人於密接時間內數次施用毒品之犯行，依修正前刑
    法第56條連續犯規定，僅加重其刑至2 分之1 ，而刑法修正
    後，對於每次施用毒品犯行，均分別處罰，縱令於密接時間
    內施用毒品，仍以數罪分論併罰，相較下於刑法修正後，就
    各次施用毒品犯行，並無應逐次加重之必要，否則對於施用
    毒品成習之人，於刑法前、後量刑顯失衡平。本件被告所犯
    施用毒品罪行，具「病患性犯人」之特質，現行立法之刑事
    政策上除降低施用毒品罪之法定刑外，並採以觀察、勒戒方
    式戒除其身癮及以強制戒治方式戒除其心癮之措施，足認僅
    對於施用毒品之犯人科以重刑，並不能使其戒除毒癮；另參
    諸世界各國之醫療經驗及醫學界之共識，咸認施用毒品成癮
    者，其心癮甚難戒除，絕難戒絕斷癮，致其再犯率均偏高。
    因此施用毒品者無法戒絕毒癮，一再施用，本為施用毒品者
    之特性，再犯施用毒品罪，量刑不宜過重，且新修正後之刑
    法已採一罪一罰，對於施用毒品者，每次施用毒品之犯行，
    均分別處罰，已足制裁被告各次施用毒品之犯行；依據上揭
    說明並審酌刑法第57條所列各項情狀及被告曾經觀察、勒戒
    ，仍無法戒除毒癮，復又觸犯本件犯行，被告顯具有「病患
    性犯人」之特質；又本件被告前均施用第一級毒品海洛因，
    本次僅初次施用第二級毒品安非他命1 次，其施用毒品係傷
    害自身健康，所生危害非鉅，及其犯後初時固然否認犯行，
    然否認犯罪乃被告之權利，況其終究於原審審理時已經坦承
    犯行之態度，尚非完全不能寬貸，原審依據被告之犯後態度
    、犯罪動機、目的、智識程度，判處被告有期徒刑5 月及諭
    知易科罰金之折算標準，原審量刑並未逾越本件罪名法定刑
    之範圍，亦未逾越法官之權限，其刑度已足制裁被告本次施
    用毒品之犯行，並無量刑顯然失輕、失重而違背罪刑相當原
    則之情形，難認有何明顯裁量逾越或濫用之違法情事，自應
    予維持。上訴意旨指摘原判決量刑過輕而為上訴，尚屬無據
    ，應予駁回。
據上論斷，應依刑事訴訟法第455 條之1 第1 項、第3 項、第36
8 條、第373 條、第371條，判決如主文。
本案經檢察官蔡元仕到庭執行職務。
中    華    民    國   100    年    11    月    24    日
                  刑事第三庭審判長法  官  黃潔茹
                                  法  官  蘇怡文
                                  法  官  黃國益
以上正本證明與原本無異。
本判決不得上訴。
                                  書記官  阮弘毅
中    華    民    國   100    年    11    月    28    日